【裁判字號】    94,簡上,6
【裁判日期】    950103
【裁判案由】    給付承攬報酬
【裁判全文】
臺灣澎湖地方法院民事判決               94年度簡上字第6號
上  訴  人  臺灣百樂綠股份有限公司
法定代理人  乙○○
訴訟代理人  丙○○
被  上訴人  澎湖縣環境保護局
法定代理人  丁○○
訴訟代理人  甲○○
上列當事人間請求給付承攬報酬事件，上訴人對於中華民國94年
6月11日本院馬公簡易庭94年度馬簡字第17號第一審判決提起上
訴，本院於94年12月20日言詞辯論終結，判決如下：
    主      文
上訴駁回。
第二審訴訟費用由上訴人負擔。
    事實及理由
一、上訴人起訴主張：兩造前於民國93年6月21日簽訂「澎湖縣
    環境保護局辦理馬公市垃圾分選前置作業及後續處置民營化
    契約」，約定由上訴人承作馬公市鎖港管二期一般廢棄物衛
    生掩埋場垃圾處理事宜，每公噸垃圾操作營運費為新臺幣（
    下同）588元。上訴人自民國93年7月14日起至同年10月5日
    止，共計掩埋垃圾5128.65公噸，依約被上訴人應給付上訴
    人301萬5646元，被上訴人卻僅給付282萬9253元，短少18萬
    6393元，為此依上開承攬契約，訴請被上訴人給付18萬6393
    元，及自94年3月7日起至清償日，按週年利率5%計算之利息
    ，上訴人並願供擔保，請准宣告假執行。
二、被上訴人則以：上訴人自93年7月14日起至同年8月16日止，
    施工所用之覆土係竊盜所得，又自93年8月17日起至同年10
    月5日止之垃圾覆土量不足，上訴人既不完全給付，被上訴
    人依契約第7條第10款規定，合計得扣款21萬1950元。另上
    訴人施工後，經常發生未當日覆土，致生環境惡臭等違約情
    事，依契約第15條之規定，亦應支付違約金9045元。被上訴
    人合計僅扣除18萬6393元之款項，符合契約約定等語資為抗
    辯，因而請求判決駁回上訴人之訴，並願供擔保請准宣告免
    為假執行。
三、原審就上訴人之請求，判決上訴人之訴及假執行之聲請均駁
    回。上訴人全部不服，上訴聲明請求：（一）原判決廢棄；
    （二）被上訴人應給付上訴人18萬6393元，及自94年3月7日
    起至清償日，按週年利率5%計算之利息；（三）願供擔保，
    請准宣告假執行。被上訴人則聲明請求駁回上訴。
四、兩造不爭執之事實：
（一）兩造前於93年6月21日簽訂「澎湖縣環境保護局辦理馬公
      市垃圾分選前置作業及後續處置民營化契約」，約定由上
      訴人承作馬公市鎖港管二期一般廢棄物衛生掩埋場垃圾處
      理事宜。兩造嗣於93年10月6日解除上開契約。
（二）上訴人實際承作垃圾處理事宜之期間，係自93年7月14日
      起至93年10月5日止。
（三）上訴人自93年7月14日起至同年10月5日止，共計掩埋垃圾
      5128.65公噸。兩造契約約定每公噸垃圾操作營運費為588
      元，被上訴人本應給付上訴人301萬5646元，但認上訴人
      有覆土量不足、使用竊取土方等違約情事，扣款18萬6393
      元未付。
（四）上訴人之總經理丙○○，前因指示不知情之工人陳文學，
      自93年7月14日起，至93年8月16日止，竊取鎖港里土方覆
      蓋垃圾之行為，業經本院以94年馬簡字第34號、94年簡上
      字第3號刑事判決判處有期徒刑4月確定。
五、兩造於本院整理並簡化後之爭點為：
（一）上訴人承作馬公市鎖港管二期一般廢棄物衛生掩埋場處理
      事宜時，是否確有覆土量不足、使用竊取土方等違約情事
      ？
（二）被上訴人以上訴人違約為由扣款前，是否須事先通知上訴
      人？被上訴人扣款18萬6393元，是否有理由？
六、茲就上開爭點，分述如下：
（一）上訴人雖否認承作工程期間，有覆土量不足，致環境產生
      惡臭之事。但觀諸被上訴人提出之現場照片（原審卷第92
      -93、145-146、149-151、154-156、178-180頁），拍攝
      期間橫跨為7-10月，現場垃圾均呈裸露狀態，且迭有污水
      外滲情形；又被上訴人亦多次要求上訴人改善垃圾處理作
      業，或召開協調會，有澎湖縣政府環境保護局函件、垃圾
      處理作業協調會紀錄（原審卷第145-147、152-153）在卷
      可稽；另證人即鎖港里里長吳志宏亦在原審審理時證稱：
      「我從上訴人開始施工後，就不定期會到現場看，每星期
      至少看3次，有時是下午3、4時去，有時是上訴人作業完
      畢，現場已經沒有人以後去。每次去看，沒有一次是完全
      把垃圾覆土的，常常都只是薄薄的土，像是灑鹽一樣，看
      到的都是垃圾‧‧‧附近居民常常向我反應，有垃圾的惡
      臭，我自己也有聞到‧‧‧」等語（原審卷第105頁）。
      由上述情節觀之，上訴人在承作工程之期間，應確有覆土
      量不足，致環境產生惡臭之事。至於上訴人辯稱：里長看
      的時候可能工人還在工作，被上訴人查核時，未會同上訴
      人在場，不足以證明覆土量不足云云，惟被上訴人所提出
      照片之拍攝時間並非集中某一時段，證人吳志宏陳稱其密
      集不定期前往現場觀看，均發覺覆土不足，有惡臭氣味，
      已如前述，甚至馬公市公所亦發函表示該地髒亂不堪、穢
      氣難耐（原審卷第41頁），若非上訴人確有覆土不足情事
      ，何以眾人紛紛指證惡臭四散之事，是以，上訴人上開抗
      辯，並不足採。
（二）又上訴人之總經理丙○○在本院94年度簡上字第3號竊盜
      案件審理時，坦承上訴人自93年7月14日起，至93年8月16
      日止，擅自以鎖港里土方覆蓋垃圾之行為（該卷第21 頁
      、第25頁）。另由本件契約價金中，包含上訴人購土之成
      本，且上訴人曾屢次接洽購買土方之事務，有上訴人提出
      之估價單為證等情，上訴人顯然知悉土方係有價值之物，
      應自備土方施工，不得任意取用現場土方。而上訴人之總
      經理丙○○亦因上開竊取土方之行為，經本院判處有期徒
      刑4月確定，並據本院依職權調閱上開卷宗審核無訛，因
      此，上訴人在上開期間，使用來源不法之土方履約之情事
      ，堪以認定。
（三）查兩造契約第10條第7款、第7條第10款、第15條第3款分
      別定有：「乙方（即上訴人）及分包廠商履約，不得有下
      列情形：僱用無工作權之人員、供應不法來源之履約標的
      、使用非法車輛或工具、提供不實證明或其他不法或不當
      行為。」、「乙方履約有違約金、損害賠償、採購標的損
      壞或短缺、不實行為、未完全履約、不符契約規定、溢領
      價金或減少履約事項等情形時，甲方得自應付價金中扣抵
      ；其有不足者，得通知乙方給付或自保證金扣抵。」、「
      廢棄物未依規定處理或當日覆土，經民眾陳情或甲方（即
      被上訴人）查獲，將依當月應付之契約價金千分之三計算
      違約金。」等規定，上訴人既有如上述使用來源不法之土
      方，及覆土量不足，致環境產生惡臭之情事，被上訴人依
      上述規定扣款，即屬有據。至於上訴人另抗辯：被上訴人
      先前並未以書面通知上訴人有違約情事，不得逕行扣款云
      云，惟前開契約條款，並未附有被上訴人須先以書面通知
      ，方得扣款之條件，且被上訴人在上訴人承作期間，如前
      述已多次要求上訴人改善，並曾召開協調會處理，是以，
      上訴人上開抗辯，並不足採取。
（四）被上訴人得扣減之金額計算如下：、覆土短缺部分：上
      訴人自93年7月14日起，至93年8月16日止，以鎖港里國有
      之土方覆蓋垃圾，且該期間處理之垃圾量為2114.25公噸
      ，為兩造所不爭執（原審卷第113頁），以契約所定每公
      噸垃圾覆土費48元計算，被上訴人得扣減10萬1484元（
      2114.25*48＝101484）。又自93年8月17日起至93年10月5
      日止，垃圾進場量為3014.4公噸（原審卷第113頁），以
      上訴人所提出之覆土紀錄所載該期間覆土量為400立方公
      尺反推計算（依臺灣省垃圾衛生掩埋場設施操作規範及澎
      湖縣垃圾採樣分析結果，設定垃圾密度參數為0.2公噸/立
      方公尺，掩埋壓縮減積比參數為50％，合理覆土量佔掩埋
      垃圾量百分比參數為17％至33％，計算合理覆土量之公式
      為：合理覆土量（立方公尺）=【總掩埋垃圾量（公噸）/
      垃圾密度（公噸/立方公尺）】*掩埋壓縮減積比*覆土百
      分比），實際覆土之垃圾量為484.84公噸至941.17公噸（
      採中間數即713.005公噸），兩者相減之結果，上訴人確
      實覆土之垃圾量尚不足2301.395公噸，依契約所定每公噸
      垃圾覆土費48元計算之結果，被上訴人得扣減11萬466元
      （2301.395*48=110466）。合計覆土部分得扣減21萬1950
      元。（101484+110466＝211950）違約金部分：93年7
      月14日起至93年10月5日止，總進場垃圾量為5128.65公噸
      ，每公噸垃圾操作費為588元，為兩造所不爭執，而違約
      金依契約第15條第3款以價金千分之三計算，被上訴人得
      扣減9045元。（5128.65*588.0.003＝9045）
七、綜上所述，被上訴人依兩造契約第7條第10款、第15條第3款
    等規定，本得扣款22萬995元（211950+9045＝220995），被
    上訴人實際扣款18萬6396元，並無不當。從而，上訴人訴請
    被上訴人給付18萬6393元，及自94年3月7日起至清償日，按
    週年利率5%計算之利息，即無理由，應予駁回。原審就此部
    分，為上訴人敗訴之判決，並駁回假執行之聲請，核無違誤
    。上訴意旨指摘原判決不當，求予廢棄改判，為無理由，應
    予駁回。
八、據上論結，本件上訴為無理由，依民事訴訟法第436條之1第
    3 項、第449條第1項、第78條，判決如主文。
中    華    民    國    95    年    1    月     3    日
                  民事庭  審判長法  官  洪曉能
                                法  官  陳介安
                                法  官  李宛玲
以上正本係照原本作成。
本判決不得上訴。
中    華    民    國    95    年    1     月    3     日
                                書記官  莊茹茵


司法院資訊處製作；財團法人民間司法改革基金會備份。
